【裁判字號】    97,審易,50
【裁判日期】    970326
【裁判案由】    詐欺
【裁判全文】
臺灣高雄地方法院刑事判決              97年度審易字第50號
公  訴  人  臺灣高雄地方法院檢察署檢察官
被      告  乙○○
上列被告因詐欺案件，經檢察官聲請簡易判決處刑（96年度偵緝
字第3799號），本院簡易庭認不宜逕以簡易判決處刑（96年度簡
字第7895號），移由本院普通庭審理，判決如下：
    主  文
本件免訴。
    理  由
一、原聲請簡易判決處刑意旨略以：被告乙○○可預見金融機構
    帳戶係個人理財之重要工具，關係個人財產、信用之表徵，
    如將帳戶之存摺、印章、密碼交予他人使用，有供作財產犯
    罪之可能，而一般人使用他人帳戶之目的在於取得贓款及掩
    飾犯行規避檢警追查，竟基於縱使有人持其金融帳戶作為詐
    欺取財之犯罪工具，亦不違背其本意之幫助犯意，於民國95
    年7 月28日前之不詳時間，在不詳地點，將其向台灣郵政股
    份有限公司仁武郵局所申請局號0000 000、帳號0000000 號
    帳戶存摺、印章、提款卡及密碼交付予詐騙集團所屬之真實
    姓名、年籍不詳之人，嗣該不詳姓名年籍之人取得上開帳戶
    後，即基於意圖為自己不法所有之犯意，於95年7 月28日上
    午10時許，撥打電話予甲○○，詐稱係台北地方法院檢察署
    檢察官，誆稱：因其先前開設公司積欠他人債務數千萬元引
    發訴訟，希望其能配合偵查，致甲○○陷於錯誤，依該犯罪
    集團成員之要求，告知其個人存款帳號及語音轉帳密碼，致
    其帳戶存款於95年7 月28日上午11時30分許遭語音轉帳新台
    幣（以下同）49萬4,100 元至乙○○之前開帳戶。嗣經甲○
    ○察覺存款遭他人轉帳，報警處理而查悉上情，因認被告涉
    犯刑法第30條、第339 條第1 項之幫助詐欺取財罪嫌。
二、按案件曾經判決確定者，應免訴之判決，刑事訴訟法第302
    條第1 款定有明文。此項訴訟法上之一事不再理原則，關於
    實質上一罪或裁判上一罪，均有其適用；想像競合犯、刑法
    修正前之連續犯、牽連犯均屬裁判上一罪，刑法修正前之常
    業犯則係實質上一罪，想像競合犯之觸犯他罪名行為、連續
    犯之一部分行為、牽連犯之方法或結果之犯罪行為，業經判
    決確定，或常業犯之一部分犯罪事實曾經判決確定，其效力
    當然及於全部，倘檢察官復就想像競合犯之他罪名行為、連
    續犯之部分行為、牽連犯之方法或結果行為，或將常業犯之
    其他部分犯罪事實，重行起訴，均應諭知免訴判決（最高法
    院60年臺非字第77號判例、91年度台上字第3386號判決可資
    參照）。
三、查被告前被訴基於幫助他人詐欺取財之不確定犯罪之故意，
    容任他人使用其帳戶以遂行犯罪：(一)先於95年7 月20日某時
    許，至彰化銀行前鎮分行開立帳號0000-00-00000-0-00號帳
    戶，於取得存摺及提款卡後，旋於不詳時間，持其所有之上
    開彰化銀行存摺及提款卡，至不詳地點，交付予姓名年籍不
    詳之某詐騙集團成員使用，嗣該犯罪集團基於詐欺之犯意，
    意圖為自己不法所有，於95年7 月28日上午10時許，以台北
    地檢署之名義撥打電話予游淑玲，告知游淑玲因涉案未前往
    開庭，恐被列為詐騙集團共犯，要求游淑玲將帳戶辦理網路
    郵局跨行轉帳，致游淑玲陷於錯誤，游淑玲遂於95年7 月28
    日下午2 時許，匯款70萬元至乙○○上開帳戶，隨即由犯罪
    集團成員提領一空；(二)再於不詳時間至不詳地點，以向地下
    錢莊借貸新台幣五萬元之代價，將其所有之華南銀行高雄分
    行帳號000000000000號帳戶存摺及提款卡，交付予姓名年籍
    不詳某地下錢莊成員，綽號「小胖」之成年男子使用該帳戶
    。嗣該「小胖」所屬之詐騙集團成員在取得前開華南銀行帳
    戶後，基於詐欺之犯意，意圖為自己不法之所有，於95年7
    月26日中午12時許，以台北地檢署之名義撥打電話予王天沛
    ，佯稱王天沛因詐欺案件未至台北地檢署開庭，要求王天沛
    匯款至乙○○所有之華南銀行，嗣因王天沛、游淑玲發覺有
    異並報警處理，涉犯幫助詐欺取財既遂及幫助詐欺取財未遂
    罪嫌，前經台灣高雄地方法院檢察署檢察官於95年11月20日
    以95年偵字第28143 號偵查終結，聲請簡易判決處刑，並經
    本院於96年6 月4 日以95年度簡字第7598號判處有期徒刑5
    月、拘役50日，如易科罰金，以新臺幣1000元折算壹日確定
    （下稱前案），有上開聲請簡易判決處刑書、判決書、臺灣
    高等法院被告前案紀錄表在卷可稽。
四、訊據被告固坦認有幫助詐欺取財之犯行，惟供稱：伊使用之
    上開華南銀行及郵局帳戶係因向「小胖」借貸，同時交付存
    摺、印章、提款卡、密碼等物品予小胖，用以清償債務等語
    （見本院97年3 月25日準備程序筆錄）。參以前案之詐欺集
    團成員係於95年7 月26日中午12時許，撥打電話予被害人實
    行詐欺行為，與本案之詐欺集團成員係於95年7 月28上午10
    時許撥打電話予被害人實行詐欺行為，時間僅相隔2 日，且
    詐欺內容同為冒用檢察官之名義，堪認應係同一詐欺集團成
    員所為，被告上開一次交付2 本存摺之供詞應可採信。雖被
    告前於本案偵查中辯稱本案郵局存摺係於家中遭竊云云，惟
    此與事理未符，亦為檢察官所不採，即難以此辯詞遽認被告
    本案提供上開郵局存摺等物，係前案後另行起意之獨立行為
    。是以本件被告既以一行為提供上開華南銀行及郵局帳戶，
    幫助他人實施詐欺取財行為，是本案與上述前案，核屬想像
    競合犯之裁判上一罪關係，依審判不可分原則，應為前案確
    定判決之既判力效力所及，揆諸前開規定及說明，爰不經言
    詞辯論，逕行諭知免訴之判決。
五、據上論斷，應依刑事訴訟法第302 條第1 款、第307 條，判
    決如主文。
中    華    民    國    97    年    3   月    26    日
                  刑事第七庭  審判長法  官  李淑惠
                                    法  官  唐照明
                                    法  官  蔡廣昇
以上正本證明與原本無異。
如不服本判決應於收受本判決後10日內向本院提出上訴書狀，並
應敘述具體理由，如未敘述上訴理由者，應於上訴期間屆滿後20
日內補提理由書狀於本院（均須按他造當事人之人數附繕本）「
切勿逕送上級法院」。
中    華    民    國    97    年    3     月    26    日
                                    書記官  林豐富


司法院資訊處製作；財團法人民間司法改革基金會備份。
